最高法院刑事判決　　　　　　　一○○年度台非字第一七○號
上　訴　人　最高法院檢察署檢察總長
被　　　告　錢德明
上列上訴人因被告強盜等案件，不服台灣高等法院台中分院中華
民國九十八年一月二十一日第二審確定判決（九十七年度上訴字
第一一六○號，起訴案號：台灣台中地方法院檢察署九十六年度
偵字第一八六六三、二一三二八號，移送併辦案號：台灣桃園地
方法院檢察署九十六年度偵字第二九三六七號），認為違法，提
起非常上訴，本院判決如下：
    主  文
原判決及第一審判決關於錢德明諭知累犯暨量刑部分均撤銷。
錢德明意圖為自己不法之所有，結夥三人以上，攜帶兇器，以強
暴至使不能抗拒，而取他人之物，處有期徒刑捌年陸月；扣案之
BERETTA廠92DS 型制式半自動手槍壹支（槍枝管制編號0000
000000號），沒收。又意圖為自己不法之所有，預備以強
暴至使不能抗拒，而取他人之物，處有期徒刑肆月，扣案如附表
所示之物沒收。應執行有期徒刑捌年捌月；扣案之BERETTA廠92D
S 型制式半自動手槍壹支（槍枝管制編號0000000000
號），及如附表所示之物，均沒收。
    理  由
非常上訴理由稱：「一、按判決不適用法則或適用不當者，為違
背法令，刑事訴訟法第三百七十八條定有明文。又依法應於審判
期日調查之證據未予調查，致適用法令違誤，而顯然於判決有影
響者，該項確定判決即屬違背法令，得提起非常上訴，亦經司法
院大法官會議著有釋字第一八一號解釋可稽。如事實審法院對於
被告有無累犯之事實，應否適用刑法第四十七條累犯之規定加重
其刑，即屬法院認定事實與適用法律之基礎事項，客觀上有其調
查之必要，應依職權加以調查，倘被告並非累犯，而事實審並未
詳加調查，致判決時依累犯之規定論處，即屬刑事訴訟法第三百
七十九條第十款規定依法應於審判期日調查之證據而未予調查，
其判決當然為違背法令。次按受徒刑之執行完畢，或一部之執行
而赦免後，五年以內故意再犯有期徒刑以上之罪者，方為累犯，
而所謂執行完畢，除在監獄執行期滿者外，如為假釋出獄，須在
無期徒刑滿二十年，或在有期徒刑所餘刑期內，未經撤銷假釋者
，其未執行之刑，始以已執行論，此觀刑法第四十七條、第七十
九條第一項前段之規定自明。二、經查：本件被告錢德明前因偽
造文書案件，經台灣台南地方法院以八十六年度訴字第二○○號
判決判處有期徒刑一年十月，由台灣高等法院台南分院以八十六
年度上訴字第六一六號判決，及最高法院以八十六年度台上字第
四四二五號判決分別駁回上訴確定；又因偽造有價證券、竊盜及
偽造文書等案件，經台灣高等法院台南分院以八十八年度上更(一)
字第二一七號判決分別判處有期徒刑六年、十月及五月，由最高
法院以九十年度台上字第四九二號判決駁回上訴確定。前揭各案
業經法院裁定應執行有期徒刑九年確定，再與先前因贓物案件遭
撤銷假釋後所餘殘刑有期徒刑一年七月三十日之刑期接續執行，
雖於九十二年七月七日假釋出監，惟被告於假釋期間之九十四年
五月三日十六時十三分許再犯恐嚇案件，經台灣新竹地方法院以
九十七年度簡上字第六三號刑事判決，判處有期徒刑二月，並於
九十七年七月二日確定，嗣經法務部於九十七年十月三十一日以
法矯決字第○九七○○三九八八○號准予撤銷假釋，並函示應執
行上開案件之假釋殘餘刑期三年九月，此有台灣高等法院被告前
案紀錄表、全國刑案資料查註表及法務部撤銷假釋函可稽，是被
告於九十六年六、七月間，再犯本件強盜等罪時，其上開偽造文
書等各罪均尚未執行完畢，原審誤認被告假釋未經撤銷已執行完
畢而論以累犯，並加重其刑，揆之上揭說明，原判決自有應於審
判期日調查之證據未調查，致適用法則不當之違法，而顯然於判
決結果有所影響。案經確定，且於被告不利，爰依刑事訴訟法第
四百四十一條、第四百四十三條提起非常上訴，以資糾正。」等
語。
本院按判決不適用法則或適用不當者，為違背法令，刑事訴訟法
第三百七十八條定有明文。又依法應於審判期日調查之證據未予
調查，致適用法令違誤，而顯然於判決有影響者，該項確定判決
即屬違背法令，得提起非常上訴，亦有司法院釋字第一八一號解
釋可稽。而事實審法院對於被告有無累犯之事實，應否適用刑法
第四十七條累犯之規定加重其刑，即屬法院認定事實與適用法律
之基礎事項，客觀上有調查之必要，倘被告不合累犯之要件，而
事實審並未詳加調查，致判決時適用累犯之規定論處，即屬刑事
訴訟法第三百七十九條第十款所規定依法應於審判期日調查之證
據未予調查，其判決當然為違背法令。另按受徒刑之執行完畢，
或受一部之執行而赦免後，五年以內故意再犯有期徒刑以上之刑
之罪者，為累犯，為刑法第四十七條第一項所明定。所謂執行完
畢，除在監獄執行期滿者外，如為假釋出獄，須在無期徒刑假釋
後滿二十年，或在有期徒刑所餘刑期內，未經撤銷假釋者，其未
執行之刑，始以已執行論，此觀刑法第七十九條第一項前段之規
定甚明。本件被告前因偽造文書案件，經台灣台南地方法院以八
十六年度訴字第二○○號判決判處有期徒刑一年十月，由台灣高
等法院台南分院以八十六年度上訴字第六一六號判決，及本院以
八十六年度台上字第四四二五號判決分別駁回上訴確定；又因偽
造有價證券、竊盜及偽造文書等案件，經台灣高等法院台南分院
以八十八年度上更(一)字第二一七號判決分別判處有期徒刑六年、
十月及五月，由本院以九十年度台上字第四九二號判決駁回上訴
確定。前揭各案業經法院裁定應執行有期徒刑九年確定，再與先
前因贓物案件遭撤銷假釋後所餘殘刑有期徒刑一年七月三十日之
刑期接續執行，雖於民國九十二年七月七日假釋出監，惟被告於
假釋期間即九十四年五月三日十六時十三分許再犯恐嚇案件，經
台灣新竹地方法院以九十七年度簡上字第六三號刑事判決，判處
有期徒刑二月，並於九十七年七月二日確定，嗣經法務部於九十
七年十月三十一日以法矯決字第○九七○○三九八八○號准予撤
銷假釋，並函示應執行上開案件之假釋殘餘刑期三年九月，此有
台灣高等法院被告前案紀錄表、全國刑案資料查註表及法務部撤
銷假釋函可稽。則本件被告於九十六年六、七月間，再犯本件強
盜洪金蓮既遂及預備強盜台中瑞元銀樓二罪時，上開偽造文書等
各罪均尚未執行完畢，即與累犯構成要件不符。乃原審維持第一
審關於論處被告意圖為自己不法之所有，預備以強暴至使不能抗
拒，而取他人之物，累犯部分之判決，駁回被告此部分在第二審
之上訴，及撤銷改判關於論處被告意圖為自己不法之所有，結夥
三人以上，攜帶兇器，以強暴至使不能抗拒，而取他人之物，累
犯部分之罪刑，依上開說明，自屬依法應於審判期日調查之證據
未予調查，致適用法則不當，而顯然於判決有所影響，判決當然
違背法令。案經確定，且於被告不利，非常上訴執以指摘，洵有
理由，應由本院將原判決及第一審判決關於被告所犯上開二罪分
別諭知累犯暨量刑部分均撤銷，改判如主文第二項所示，以資救
濟。
據上論結，應依刑事訴訟法第四百四十七條第一項第一款但書，
槍砲彈藥刀械管制條例第七條第四項、第十二條第四項，刑法第
十一條前段、第二十八條、第三百二十八條第五項、第三百三十
條第一項、第五十五條、第二十五條第二項、第五十一條第五款
、第三十八條第一項第一款、第二款，刑法施行法第一條第一項
、第二項，判決如主文。
中    華    民    國  一○○  年    六    月  二十三  日
                      最高法院刑事第十庭
                          審判長法官  黃  一  鑫  
                                法官  張  春  福  
                                法官  林  勤  純  
                                法官  陳  國  文  
                                法官  宋  明  中  
本件正本證明與原本無異
                                      書  記  官  
中    華    民    國  一○○  年    六    月  二十八  日
                                                      Ｑ
附表：
錢德明所有部分：
假髮二頂、繩子四條、黑色手套二十二個、電擊棒二支、台中市
地圖一張、無線電對講機二支、口罩一個、放大鏡一個、日行程
表一本、工具一批、背包五個、日幣二萬元。
附錄法條：
槍砲彈藥刀械管制條例第七條：
未經許可，製造、販賣或運輸火砲、肩射武器、機關槍、衝鋒槍
、卡柄槍、自動步槍、普通步槍、馬槍、手槍或各類砲彈、炸彈
、爆裂物者，處死刑、無期徒刑或七年以上有期徒刑；處徒刑者
，併科新臺幣三千萬元以下罰金。
未經許可，轉讓、出租或出借前項所列槍砲、彈藥者，處無期徒
刑或五年以上有期徒刑，併科新臺幣一千萬元以下罰金。
意圖供自己或他人犯罪之用，而犯前二項之罪者，處死刑或無期
徒刑；處徒刑者，併科新臺幣五千萬元以下罰金。
未經許可，持有、寄藏或意圖販賣而陳列第一項所列槍砲、彈藥
者，處五年以上有期徒刑，併科新臺幣一千萬元以下罰金。
第一項至第三項之未遂犯罰之。
槍砲彈藥刀械管制條例第十二條：
未經許可，製造、販賣或運輸子彈者，處一年以上七年以下有期
徒刑，併科新臺幣五百萬元以下罰金。
未經許可，轉讓、出租或出借子彈者，處六月以上五年以下有期
徒刑，併科新臺幣三百萬元以下罰金。
意圖供自己或他人犯罪之用，而犯前二項之罪者，處三年以上十
年以下有期徒刑，併科新臺幣七百萬元以下罰金。
未經許可，持有、寄藏或意圖販賣而陳列子彈者，處五年以下有
期徒刑，併科新臺幣三百萬元以下罰金。
第一項至第三項之未遂犯罰之。
刑法第三百二十八條第五項：
預備犯強盜罪者，處一年以下有期徒刑、拘役或三千元以下罰金
。
刑法第三百三十條第一項：
犯強盜罪而有第三百二十一條第一項各款情形之一者，處七年以
上有期徒刑。